臺灣屏東地方法院民事裁定　　　　　　100年度消債抗字第5號
抗　告　人　黃茂龍
上列抗告人因消費者債務清理條例聲請更生事件，對於民國100
年1 月28日本院99年度消債更字第123 號裁定提起抗告，本院裁
定如下：
    主  文
原裁定廢棄。
抗告人黃茂龍自民國一百年三月二十二日下午五時起開始更生程
序。
命司法事務官進行本件更生程序。
           理  由
一、原裁定意旨略以：抗告人雖曾於民國99年9 月14日向國泰世
    華商業銀行股份有限公司（下稱國泰世華銀行）請求協商債
    務，並提出前置協商退件函，以協商不成立向本院聲請更生
    云云。惟本件係因「債務人主動要求撤件」而視同未請求協
    商；且經該銀行函覆略以：債務人於99年9 月14 日 申請前
    置協商，本行提出98期、9 ％利率，月付新臺幣（下同）10
    ,074元，惟債務人表示無法負擔，本件最終以債務人自行撤
    件結案，並發予視為未請求前置協商通知函，惟查債務人收
    入切結書自陳每月收入40,000元，扣除內政部公佈99年臺灣
    省每月個人最低生活費9,829 元，及扶養母親費用3,000 元
    ，其每月尚有27,171元可供分配，債權人提供之協商方案，
    以債務人之收之情形為其可負擔之範圍等語，有國泰世華銀
    行100 年1 月11日陳報狀及檢附相關資料在卷可稽（參原裁
    定卷第94至120 頁）。是以債務人前之協議並非無履行之可
    能，乃因其主動撤件而尚未成立，視同未協商，債務人應盡
    其努力再向最大債權金融機構請求協商債務清償方案；準此
    ，難認債務人已符合依法向債權人申請債務協商，而無法與
    債權人成立協商之要件，準此，駁回抗告人生請更生。
二、抗告意旨略以：
(一)、抗告人所積欠債務之債權人並非全部是銀行，還有兩筆債務
    之債權人為資產管理公司（即匯誠第一資產股份有限公司）
    ，又消費者債務清理條例（下稱本條例）第151 條所指的前
    置協商，是指積欠銀行的債務可以用前置協商來處理，但積
    欠的債務並非銀行管轄之民問債權（例如資產公司等債權）
    ，則無法用前置協商來處理，唯一只能與債權人談個別協商
    。
(二)、抗告人在與最大債權國泰世華銀行申請前置協商的同時，也
    積極與民間債權人匯誠第一資產股份有限公司洽談協商方案
    ，對方都以『本案在扣薪中，不接受協商』為理由回絕聲請
    人的協商請求。
(三)、縱使抗告人努力地與銀行請求協商方案並達成協議，也無法
    解決抗告人被扣薪的問題。以抗告人40,000元的收入，本薪
    扣掉三分之一，其他扣四分之三，每月被扣掉約17,000元以
    上之金額，所領到的20,000元，僅能勉強維持聲請人、媽媽
    以及患有中度精神疾病的胞弟三人之溫飽，實在無法有10,0
    00元來付前置協商的月付金額。
(四)、抗告人請求國泰世華銀行前置協商的專員將民間債權匯誠第
    一資產股份有限公司的債務一併納入前置協商一起協商，但
    專員告知：此債權非銀行債務，無法納入前置協商，如果不
    接受（98期、9%、月付10,074元) 之方案，可以撤件。故抗
    告人才以撤件結案。
(五)、準此，本院駁回裁定文中第三點認定抗告人每月收入40,000
    元，足以償還前置協商最大債權國泰世華銀行給予的（98期
    、9%、月付10,074元）之方案，又債務人係因「主動要求撤
    件結案，視未請求協商」而要求聲請人應努力向債權人請求
    協商方案，有所不當，為此提起本件抗告，並聲明廢棄原裁
    定，准許抗告人更生之聲請等語。
三、按債務人不能清償債務或有不能清償之虞者，得依本條例所
    定更生或清算程序，清理其債務；債務人對於金融機構因消
    費借貸、自用住宅借款、信用卡或現金卡契約而負債務，在
    聲請更生或清算前，應提出債權人清冊，以書面向最大債權
    金融機構請求協商債務清償方案，並表明共同協商之意旨；
    協商成立者，應以書面作成債務清償方案，由當事人簽名、
    蓋章或按指印；協商不成立時，應付與債務人證明書；法院
    開始更生程序之裁定，應載明其年、月、日、時，並即時發
    生效力；又法院裁定開始更生或清算程序後，得命司法事務
    官進行更生或清算程序，必要時得選任律師、會計師或其他
    適當之自然人或法人一人為監督人或管理人，本條例第3 條
    、第151 條第1 項、第4 項、第45條第1 項、第16條第1 項
    分別定有明文。
四、經查，抗告人主張所積欠債務之債權人分別為臺灣土地銀行
    、國泰世華銀行、兆豐國際商業銀行、台新銀行、匯誠第一
    資產管理股份有限公司，其累積無擔保債務總金額約計1,58
    4,052 元，99年聲請更生程序前，5 年內未從事營業活動，
    並自92年6 月12日起任職於「第一伸銅科技股份有限公司」
    ，現在每月薪資所得及其他所得，共約計為42,531元，另自
    94年10月26日起伊薪資所得及其他所得分別遭臺灣高雄地方
    法院民事執行處強制扣押三分之一、四分之三，約計17,000
    元等情，且經向國泰世華銀行提出前置協商而不成立之事實
    ，業據提出財產及收入狀況說明書、債權人清冊、視為未請
    求前置協商通知函、財團法人金融聯合徵信中心當事人綜合
    信用報告－債務清理條例前置協商專用債權人清冊、財政部
    臺灣省南區國稅局97、98年度綜合所得稅各類所得資料清單
    、勞工保險被保險人投保資料表，臺灣高雄地方法院民事執
    行處94雄院貴民維94執字第56761 號執行命令影本、同院95
    雄院隆民維95執字第17745 號執行命令影本、同院99年1 月
    22日雄院高99司執維字第9509號執行命令影本、同院97年5
    月14日雄院高97司執維字第45369 號執行命令影本、同院95
    雄院隆民維95執字第72667 號執行命令影本、同院95雄院隆
    民維95執字第43340 號執行命令影本、同院95雄院隆民維95
    執字第58042 號執行命令影本、同院95雄院隆民維95執字第
    49590 號執行命令影本各1 份為證（見原裁定卷第10-12 、
    13-15 、17、38-39 、76-85 、86-87 頁、本院卷第9-24頁
    ），自堪憑信。則以抗告人累積無擔保債務總金額達1,584,
    052 元，再以銀行預借現金或信用卡動輒高達週年利率20%
    循環利息之常態計算，粗估抗告人每月須繳納之利息即達26
    ,400元，顯已高於其現在每月被扣薪資所得，遑論清償本金
    。是以，抗告人主張其有不能清償債務之虞，應屬可信。
五、次查，前置協商過程中抗告人向國泰世華銀行經辦人員陳稱
    ：「主要因資產管理公司債務要再去協商」，國泰世華銀行
    經辦人員亦稱：「給予還款方案：98期-9％，月付金10,074
    元，客戶言無法負擔，客戶言欲申請個別協商，故以退件處
    理」等語，國泰世華銀行遂於99年10月22日，核發視為未請
    求前置協商通知函等情，此有國泰世華銀行100 年1 月11日
    陳報狀所附電話紀錄在卷可憑（見原裁定卷第97-98 頁），
    又抗告人於申請前置協商時所提出願每月還款金額為1,1000
    元，有抗告人申請前置協商申請書1 份在卷可佐（見原裁定
    卷第105 頁）。而抗告人於99年9 月14日申請前置協商當時
    係任職於「第一伸銅科技股份有限公司」，每月所得為36,9
    14元，亦有抗告人98年綜合所得稅各類所得資料清單1 份可
    稽（見原裁定卷第39頁），衡情，抗告人應非無每月還款11
    ,000元之履債能力。抗告人除積欠債權銀行之債務外，尚有
    積欠「匯誠第一資產管理股份有限公司」之債務，此有臺灣
    高雄地方院95雄院隆民維95執字第43340 號執行命令影本、
    同院95雄院隆民維95執字第58042 號執行命令影本各1 份在
    卷可稽（見本院卷第19-22 頁），上開前置協商時，國泰世
    華銀行所提債務清償方案並未將此一債務納入，則倘若抗告
    人接受國泰世華銀行所提債務清償方案，仍須另自每月所得
    清償上開公司之債務，抗告人無法全面清理其債務，顯難通
    盤衡量其履債能力，則抗告人不同意接受國泰世華銀行所提
    債務清償方案，即難逕認有何未盡協力義務。
六、綜上所述，抗告人為受薪族，5 年內未從事營業活動，其無
    擔保或無優先權之債務總額，未逾本條例第42條第1 項所定
    之1,200 萬元，且有不能清償債務之虞，並已依本條例第15
    1 條第1 項規定踐行前置協商程序而協商不成立，其更生之
    聲請，尚非無據。原審裁定以抗告人非不能清償債務，且遽
    認其踐行前置協商程序未盡協力義務，駁回抗告人更生之聲
    請，容有未洽，抗告意旨指摘原裁定不當，求予廢棄，另為
    准予開始更生程序之裁定，為有理由。爰將原裁定駁回抗告
    人更生之聲請部分廢棄，另依本條例第45條第1 項及第16條
    第1 項規定，裁定如主文第2 、3 項所示。
七、據上論結，本件抗告為有理由，依消費者債務清理條例第45
    條第1 項、第16條第1 項、第15條，民事訴訟法第492 條前
    段，裁定如主文。
中    華    民    國   100    年   3     月    22      日
                         民事第一庭審判長法    官孫國禎
                                         法    官胡晏彰
                                         法    官羅培毓
正本係照原本作成。
不得抗告。
中    華    民    國  100     年    3     月    22    日
                                   書記官  張婉郁